臺灣板橋地方法院刑事判決　　　　　　　100年度易字第311號
聲　請　人　臺灣板橋地方法院檢察署檢察官
被　　　告　陳亮潔
　　　　　　　　（現於法務部矯正署雲林第二監獄執行中）
上列被告因違反毒品危害防制條例案件，經檢察官聲請以簡易判
決處刑（100 年度撤緩毒偵字第4 號），本院認不宜以簡易判決
處刑，改依通常程序審理（原受理案號：100 年度簡字第585 號
），並判決如下：
    主  文
本件公訴不受理。
    理  由
一、聲請簡易判決處刑意旨略以：被告陳亮潔前因施用毒品案件
    ，經依本院裁定送觀察、勒戒後，認無繼續施用毒品之傾向
    ，於民國（下同）97年4 月7 日釋放出所，並由臺灣板橋地
    方法院檢察署檢察官於97年4 月28日，以97年度毒偵字第99
    99號為不起訴處分確定。又因施用毒品案件，經本院判處有
    期徒刑3 月確定，於98年7 月20日縮刑期滿。仍不知悔改，
    基於施用毒品之犯意，於99年1 月18日下午6 時許，在臺北
    縣永和市（現改制為新北市永和區，以下同）中正路某友人
    住處內，施用第二級毒品甲基安非他命1 次。嗣於同日下午
    11時40分許，在新北市○○區○○路233 號為警查獲，並扣
    得吸食器1 組、殘渣袋3 只，始知上情。因認被告涉犯毒品
    危害防制條例第10條第2項之罪嫌。
二、按案件有起訴之程序違背規定之情形者，應諭知不受理之判
    決，並得不經言詞辯論為之，刑事訴訟法第303 條第1 款、
    第307 條分別定有明文。次按檢察官依刑事訴訟法第253 條
    之3 條規定撤銷緩起訴，應製作處分書敘述其處分之理由。
    但處分前經告訴人或告發人同意者，處分書得僅記載處分之
    要旨。前項處分書，應以正本送達於告訴人、告發人、被告
    及辯護人。被告接受撤銷緩起訴處分書後，得於7 日內以書
    狀敘述不服之理由，經原檢察官向直接上級法院檢察署檢察
    長或檢察總長聲請再議。被告於緩起訴期間內，有刑事訴訟
    法第253 條之3 各款情形之一者，檢察官得依職權或依告訴
    人之聲請撤銷原處分，繼續偵查或起訴，刑事訴訟法第253
    條之3 、第255 條第1 、2 項、第256 條之1 第1 項定有明
    文。依上揭規定，被告經檢察官為緩起訴處分確定者，於緩
    起訴期間內，有刑事訴訟法第253 條之3 第1 項規定之3 款
    事由之一者，檢察官固得依職權或依告訴人之聲請撤銷原處
    分，繼續偵查或起訴，惟須於緩起訴處分期間屆滿前為撤銷
    緩起訴處分並經生效始可（法務部94年3 月2 日法檢字第09
    40800722號函亦同此見解）。而撤銷緩起訴處分與起訴、不
    起訴處分，同為檢察官所為之處分行為，一經對外表示，即
    發生法律效力。所謂對外表示，包括將該撤銷緩起訴處分公
    告或送達於當事人，先公告者，應以公告之時，先送達者，
    應以送達之時作為撤銷緩起訴處分生效之認定時點。從而，
    檢察官為撤銷緩起訴之處分者，必於緩起訴期間屆滿前，該
    撤銷緩起訴處分已合法送達於當事人或已對外公告，始為生
    效。如於緩起訴期間內檢察官所為撤銷緩起訴處分尚未生效
    ，因緩起訴處分具有實質之確定力，且該實質之確定力發生
    於緩起訴處分所定之緩起訴期間屆滿後，除有刑事訴訟法第
    260 條所列各款事由外，檢察官倘再行訴追即屬有違法律規
    定，法院即應諭知不受理之判決，並得不經言詞辯論為之。
    是以檢察官撤銷緩起訴處分後，撤銷緩起訴處分書應送達被
    告，使被告就檢察官撤銷緩起訴處分有聲明不服之機會，若
    撤銷緩起訴處分書未合法送達於被告，則再議期間無從起算
    ，該撤銷緩起訴之效力尚未確定，如檢察官逕行起訴，其起
    訴之程序，自屬違背規定。
三、經查：
 （一）被告陳亮潔因本件違反毒品危害防制條例案件，前經臺
       灣板橋地方法院檢察署檢察官於99年3 月30日以99年度
       毒偵字第985 號為緩起訴處分，並於處分書中載明緩起
       訴期間為1 年6 月，被告並應於緩起訴處分確定日起，
       至緩起訴期間屆滿前2 個月止，至指定之醫療機構完成
       戒癮治療，並於期間內依該署觀護人指定之日期受採尿
       檢驗，嗣由臺灣高等法院檢察署於99年4 月23日以99年
       度上職議字第5674號駁回再議確定，緩起訴期滿日為100
       年10月22日；嗣因被告於緩起訴期間又再施用第二級毒
       品安非他命之犯行，依刑事訴訟法第253 條之3 第1 項
       第1款 之規定，經臺灣板橋地方法院檢察署檢察官於99
       年11月15日以99年度撤緩字第561 號為撤銷緩起訴處分
       ，並以100 年度撤緩毒偵字第4 號聲請簡易判決處刑書
       就被告上開犯行向本院聲請逕為簡易判決處刑等情，有
       該緩起訴處分書、駁回再議處分書、執行緩起訴處分命
       令通知書、撤銷緩起訴處分書及聲請簡易判決處刑書與
       臺灣高等法院被告前案紀錄表各1 份在卷可稽。
 （二）按送達於在監獄或看守所之人，應囑託該監所長官為之
       ，刑事訴訟法第56條第2 項定有明文。查上開撤銷緩起
       訴處分書固於99年12月14日送達於被告之住所即新北市
       中和區○○路379 號5 樓，因未獲會晤本人，而寄存送
       達於新北市政府警察局中和分局錦和派出所等情，有送
       達證書在卷可稽（見99年度撤緩字第561 號偵查卷第11
       頁）；惟被告已於99年11月19日即已在法務部矯正署雲
       林第二監獄執行，有臺灣高等法院被告前案紀錄表附卷
       可佐，依上揭法條，自應囑託該監所長官為之送達。是
       以，公訴人上開撤銷緩起訴處分書雖經檢察官於緩起訴
       期間內之99年11月15日作成，惟公訴人並未合法送達被
       告，被告對撤銷緩起訴處分之再議期間即無從起算，被
       告亦無對該撤銷緩起訴處分聲請再議之機會，該撤銷緩
       起訴處分尚不發生確定之效力，而公訴人於前開撤銷緩
       起訴處分未確定前，對被告前開犯行聲請簡易判決處刑
       ，核與刑事訴訟法第255 條第2 項前段、第256 條之1
       第2項規定之程序不合，且依全案卷證亦查無有合於刑事
       訴訟法第260 條所列各款事由。是公訴人逕向本院聲請
       本件簡易判決處刑，即與法定起訴程序不合，其起訴程
       序違背規定，核其性質亦不能命其補正，依前揭說明，
       爰不經言詞辯論，逕為公訴不受理之判決。
據上論斷，應依刑事訴訟法第452 條、第303 條第1 款、第307
條，判決如主文。
中    華    民    國   100    年    2     月    11    日
                刑事第二十二庭    法  官  潘  長  生
上列正本證明與原本無異。
如不服本判決，應於判決送達後10日內敘明上訴理由，向本院提
出上訴狀 (應附繕本) ，上訴於臺灣高等法院。其未敘述上訴理
由者，應於上訴期間屆滿後20日內向本院補提理由書「切勿逕送
上級法院」。
                                  書記官  陳  褘  翎
中    華    民    國   100    年    2     月    14    日